【裁判字號】    92,上易,686
【裁判日期】    920612
【裁判案由】    竊盜
【裁判全文】
臺灣高等法院刑事判決                            九十二年度上易字第六八六號
    上  訴  人
    即  被  告  丙○○
右上訴人因竊盜案件，不服臺灣新竹地方法院九十一年度易字第六０一號，中華民國
九十二年一月三十日第一審判決（起訴案號：臺灣新竹地方法院檢察署九十一年度偵
字第二三一０號），提起上訴，本院判決如左：
    主  文
原判決撤銷。
丙○○攜帶兇器竊取電纜線，累犯，處有期徒刑柒月。
扣案之鋼絲剪壹支、鐵條肆支及塑膠背桶壹個均沒收。
    事  實
一、丙○○曾於民國八十八年間因違反槍砲彈藥刀械管制條例案件，經台灣台北地方
    法院判處有期徒刑三月，另因違反毒品危害防制條例案件，經台灣新竹地方法院
    竹北簡易庭判處有期徒刑六月，前開二罪應執行有期徒刑八月，於九十年一月二
    十日執行完畢。猶不知悔改，復意圖為自己不法之所有，於九十一年三月三十一
    日下午四時許，在新竹縣湖口鄉和興村九鄰七十五之十八號附近公墓旁，攜帶其
    所有之塑膠背桶一個及客觀上足對人之生命、身體構成危險，足以作為兇器使用
    之鋼絲剪一支、鐵條四支等物，攀爬臺灣電力股份有限公司（下稱臺電公司）所
    有之電線桿，並以前開鋼絲剪剪斷電纜線，竊取臺電公司所有之電纜線即二號被
    覆線八十八公尺，價值新臺幣（下同）五千八百九十六元，得手後據為己有，嗣
    於同日下午五時五十分許，因接續以鋼絲剪剪電纜線時不慎遭電擊，警方據報在
    上址當場查獲，並扣得鋼絲剪一支、鐵條四支、工程帽一頂、電線一條及塑膠背
    桶一個等物。
二、案經新竹縣警察局竹北分局報請臺灣新竹地方法院檢察署檢察官偵查起訴。
    理  由
一、訊據上訴人即被告丙○○固坦承其於右揭時、地，攀爬電線桿遭電擊之事實，惟
    矢口否認有何竊取電纜線犯行，辯稱：當天其原本戴著塑膠手套、穿雨鞋到附近
    抓魚，嗣看見有一隻八哥鳥纏在電線上，就順著電線桿旁斜斜的拉捍爬上去，其
    左手抓著電線桿，右手抓鳥，因八哥鳥掙扎，其右手跟著往上抬，不知道碰到什
    麼就遭電擊，其至現場時只有看見八哥鳥，並未看見工程帽、鋼絲剪、塑膠背桶
    等物，至於掉落之電線並非其所竊取，其至現場時該等電線業已掉落，且無新剪
    之痕跡，身上之綠色尼龍線係救難人員或現場民眾為防其掉落，而為其綁上，塑
    膠背桶內之四支鐵條亦係急救所用云云。
二、經查：
  (一)右揭事實，業據證人即被害人臺電公司之職員甲○○證述其至現場時看見被告腰
    間繫著一條錄色尼龍帶，懸掛於電線桿上呻吟，旁邊之電線上掛著鋼絲剪，電線
    桿孔中插著供攀爬電線桿的鋼筋等情明確
    原審卷第二十四頁、本院九十二年四月二十五日訊問筆錄) ，並有現場照片
    偵查卷第十二頁至第十九頁) 在卷可查，復有鋼絲剪一支、鐵條四支、塑膠背桶
    一個等作案工具及竊得之電纜線一條等物扣案可稽。
  (二)被告雖以前詞置辯，惟：
    (1)扣案之鋼絲剪經送鑑定，其刀口正反背面有電流通過致有電弧閃絡之痕跡，有
      臺電總公司九十一年十二月三十日電研字第九一一二０八四八號函暨所附之試
      驗報告及照片在卷可考，又被告遭查獲時其右手因遭電殛垂掛在一電纜線上，
      其右手伸手可觸及之電纜線上懸掛著上開鋼絲剪，而鋼絲剪正面之血點，經鑑
      驗與被告之ＤＮＡ型別相符，此有內政部警政署刑事警察局
      ) 九十一年十月三十一日刑鑑字第０九一０二九九九七一號函可憑，是依被告
      遭電擊時之相關位置，及鋼絲剪有電流通過痕跡並沾染被告血跡等情觀之，應
      認被告係以右手接觸該鋼絲剪欲剪斷電纜線而遭電殛無訛。
    (2)觀諸被告遭查獲時之現場照片（見偵查卷第十二至十九頁），被告係以一綠色
      腰帶將自己固定在電線桿上，且被告攀爬之工具係鐵條四支等情，設若被告辯
      稱：係抓魚而臨時起意去抓小鳥一情為真，何以抓魚需攜綠色腰帶，而方便自
      己固定於電線桿上？又被告既係抓魚何以會攜有鐵條四支且裝在塑膠背桶內以
      隔絕電流？若如被告所辯，盜剪電纜線者另有其人，則竊盜者怎會將鋼絲剪懸
      在半空中，「偷到一半」即行離去？被告若果在附近抓魚，竊盜之人在位於高
      處之電線桿上偷剪電纜線時，何以未為被告發覺，反而小鳥停留於電線上之現
      象，引起被告注意？又若竊盜之人真係棄置綱絲剪而半途離去，則被告到現場
      見上開情狀，避嫌或怕遭電殛而儘速遠離現場惟恐不及，焉有上前將尼龍繩綁
      在自己身上，而攀爬至高處「抓小鳥」之理。是被告所辯，令人難以置信。至
      於被告所辯至現場抓魚一節，因無相關之工具扣案可憑，證人即新竹縣警察局
      竹北分局湖口分駐所員警乙○○亦到庭證稱：現場並無漁具，不像是在捕魚的
      樣子，且現場雜草很長，人跡罕至等情明確
      問筆錄)，是被告所辯至現場抓魚一節，亦屬無可採信。
    (3)現場所留沾有血跡之工程帽一頂，被告辯稱非其所有，係因遭電殛血液噴濺才
      會沾到工程帽云云。觀之卷附現場照片，該工程帽位置在被告遭電殛處之電線
      桿旁、帽口朝上斜放在草地上，據當時至現場處理拍照之新竹市警察局竹北分
      局湖口分駐所警員穆清河表示：在拍攝卷附照片之前現場並未移動，該工程帽
      係在原始位置一節，有原審法院公務電話紀錄表一紙附可稽。而該工程帽經送
      鑑定結果，所留之血跡與被告之ＤＮＡ型別相同，應係被告之血液；工程帽內
      面前緣部分及白色塑膠環上，有已存在沾染轉移之血跡痕（非滴落形成），亦
      即該血跡痕之形成係經由接觸轉移所致一節，有刑事警察局九十一年十月三十
      一日刑鑑字第０九一０二九九九七一號函暨所附鑑驗書、鑑驗照片在卷可查。
      再佐以該工程帽之原始位置係在被告遭電殛處之電線桿旁、帽口朝上斜放在草
      地上，在沒有其他外力接觸下，應無形成該沾染轉移型態血跡痕之可能。本院
      認被告係頭戴該工程帽遭電殛後致血液沾染工程帽前緣及白色塑膠環後，工程
      帽掉落地面，再由被告受傷流出之血液由上往下滴落，而形成工程內、外面血
      跡型態之可能性較高，上開鑑定函亦同此意見。是被告既頭戴該頂工程帽攀爬
      電線桿，該工程帽又非係用以作案之相關工具，被告若非心虛，何以不願承認
      ，其辯稱：該工程帽非其所有，而是爆炸後血液噴濺到該工程帽云云，應不足
      採信。
    (4)被告又辯稱：綠色尼龍繩及塑膠背桶內之四支鐵條，均係救難人員或其他民眾
      用於急救之物，非其所有云云。然證人甲○○於本院調查時證稱：綠色尼龍繩
      ，係在電線桿上要做事時，用以固定身體之用，其至現場時，被告如照片所示
      ，固定在電線桿上，並無民眾上前搭救，約半小時後，經救難人員商量，始由
      消防隊員拿三節梯並且斷電後，才救被告下來等語
      五日訊問筆錄) ；而證人乙○○亦證稱：現場除被告之親人一人在場外，並無
      他民眾在場，因害怕導電，無人敢上前搭救被告，鐵條部分散落在現場，部分
      還插在電線桿上，其於案發二天後，至醫院詢問案情等情
      月二十五日訊問筆錄) 。衡諸，被告遭高壓電電擊，血流滿身，神智不清，救
      難隊員討論良久，始決定救援步驟，警員亦係於二天後，始能至醫院詢問案情
      ，被告於甫遭電擊時，應無詳記他人急救之經過及救援所使用方法之理；且被
      告於警訊中自承：「我看見電桿上綁著乙條尼龍帶我就拿來綁在我身上」等語
      眾用於急救之物，係卸責之詞，難以採信。
    (5)被告另辯稱：現場掉落之電線並非其所竊取，其至現場時該等電線業已掉落，
      且無新剪痕跡云云。惟證人甲○○於警訊及偵查中均證稱：遭竊之電線缺口發
      亮，係剛剪斷的，超過一天缺口會氧化等語
      二十六頁) ，於本院調查時亦證稱：現場所看到的電線是新剪的，其在派出所
      時，有出示新剪及從公司取得舊剪的電線給警員看等語
      二十五日訊問筆錄) 。核與證人即警員乙○○證述：案發之前，並無人報案現
      場之電線曾遭剪斷，而證人甲○○確曾於派出所出示新剪及從公司取得舊剪的
      電線給警員看等情相符
      開所辯，亦難採信。
    (6)又證人即甲○○雖於原審調查時證稱：「（如果手拿著剪子去剪電線被電到，
      手之如何現象？）瞬間會有爆炸的現象，如果用手去碰電線時會產生電弧，如
      果手持剪子在剪時有可能皮肉會黏在鐵剪上或流血。」、「去碰高壓電線時要
      穿絕緣鞋，還要戴安全手套，安全手套要耐壓二萬伏特二分鐘才合格，現場的
      剪子不能剪高壓線，現場高壓電是六千六百伏特，現場剪子只要一剪就會電到
      ，現場高壓線沒有剪斷，剪子仍掛在高壓線，那支剪子若拿來剪第一支電線桿
      之高壓線，如果速度非常快有可能不會被電到，我也不了解為何會這樣。」等
      語（參原審卷九十一年八月二十七日審理筆錄）。查扣案之鋼絲剪，有電流通
      過痕跡，已如上述，而其上留有被告高速噴濺血點，後段把柄部分有燒熔現象
      一節，亦有刑事警察局前函及照片在卷可查，又該鋼絲剪把柄絕緣部分（以黑
      色橡膠套住把柄及紅色膠帶纏繞），無法升壓即表示無絕緣能力一節，有臺電
      公司上開函件及試驗報告、照片在卷可查，是此部分與證人甲○○所為證述相
      符，即扣案之鋼絲剪無法承受其懸掛處之該電纜線之六千六百伏特電壓；再以
      採購市面一般超商普通塑膠手套予以如壓試驗，並無異狀一情，亦有臺電公司
      上開函件及試驗報告、照片附卷可證，是應認以手戴上普通塑膠手套持該鋼絲
      剪接觸六千六百伏特電流，皮肉並不必然會沾染在該鋼絲剪上，是該鋼絲剪上
      雖未留有被告之皮肉，並無法因此即認被告未接觸該鋼絲剪，證人甲○○之上
      開證詞，尚無法為有利於被告之認定。
  綜上，被告所辯，均屬卸責之詞，不足採信，本案事證明確，被告犯行堪以認定，
  應予依法論科。
三、查被告竊取電線，依電業法第一百零五條之規定，應依刑法之規定，從重處斷。
    而扣案之作案工具鋼絲剪及鐵條，客觀上均足對人生命身體構成危險，是被告所
    為，係違反電業法第一百零五條，應依刑法第三百二十一條第一項第三款之攜帶
    兇器竊盜罪處斷。檢察官漏未論列被告所為係觸犯電業法第一百零五條之規定，
    ，於社會基礎事實相同之情形下，起訴法條應予變更。被告曾因違反槍砲彈藥刀
    械管制條例案件及毒品危害防制條例案件分別經判處三月、六月確定後定應執行
    刑為有期徒刑八月，並於九十年一月二十日執行完畢等情，有本院被告全國前案
    紀錄表在卷可查，其於五年以內再犯本件有期徒刑以上之罪，為累犯，依刑法第
    四十七條規定加重其刑。檢察官起訴認被告除竊取二號被覆線八十八公尺外，同
    時竊取裸銅線一百零六公尺、風雨線一百零六公尺，惟有關裸銅線及風雨線部分
    ，於案發現場並未扣得，業經證人甲○○於原審調查時證述明確
    十五頁) ，被告亦否認係其竊取，若果裸銅線及風雨線確係被告案發當日所竊，
    在無共犯之情形下，當無不見蹤跡之理，是有關裸銅線及風雨線部分不能認亦係
    遭被告所竊，因檢察官認此部分與前揭有罪部分，係屬一罪，爰不另為無罪之諭
    知。
四、原審認被告罪證明確，予以論罪科刑，固非無見。惟：(一)被告之行為應依電業法
    第一百零五條之規定，依刑法之規定從重處斷，原審未引用電業法之規定，逕依
    刑法第三百二十一條第一項第三款之攜帶兇器竊盜罪論處，尚有未洽。(二)原審認
    定被告除竊取二號被覆線八十八公尺外，同時竊取裸銅線一百零六公尺、風雨線
    一百零六公尺，惟有關裸銅線及風雨線部分，不能認亦係遭被告所竊
    ) ，原審認裸銅線及風雨線部分亦屬被告所竊，與卷證資料不符。被告上訴否認
    犯罪，核無理由，然原判決有前揭可議之處，自應由本院予以撤銷改判。爰審酌
    被告有多項前科，竟不知警惕自持，復犯本件竊盜罪，及其犯罪目的、手段、所
    生危害、竊得財物之價值、犯後否認犯罪、態度不佳及其因本件竊盜行為未做好
    絕緣措施致其雙手遭電殛而截肢，已然付出重大代價等一切情狀，量處如主文所
    示之刑，以示懲儆。扣案之電線一條係被害人臺電公司所有物，應發還被害人；
    鋼絲剪一支、鐵條四支及塑膠背桶一個，為供被告犯罪所用之物，雖被告否認為
    其所有，惟綜觀以上事證，應認上開作案工具確係被告所有，且係供竊取電纜線
    之用，依刑法第三十八條第一項第二款規定為沒收之諭知；又工程帽一頂，與本
    件犯罪行為並無密切關係，爰不另為沒收之諭知，附此敘明。
五、刑事訴訟法第三百七十六條不得上訴第三審案件，採列舉之規定，凡不屬於該條
    之罪者，俱得上訴第三審。本件所涉電業法第一百零五條之罪，僅規定依刑法
    竊盜) 之刑度加重處罰，未指明不得上訴第三審，為保障被告訴訟權，本件宜得
    提起第三審上訴，併予敘明。
據上論斷，應依刑事訴訟法第三百六十九條第一項前段、第三百六十四條、第三百條
、第二百九十九條第一項前段、電業法第一百零五條、刑法第十一條前段、第三百二
十一條第一項第三款、第四十七條、第三十八條第一項第二款，判決如主文。
本案經檢察官謝英民到庭執行職務。
中      華      民      國    九十二    年      六      月    十二      日
                              臺灣高等法院刑事第五庭
                                  審判長法  官  曾  德  水
                                        法  官  楊  貴  雄
                                        法  官  蘇  素  娥
右正本證明與原本無異。
如不服本判決，應於收受送達後十日內向本院提出上訴書狀，其未敘述上訴之理由者
並得於提起上訴後十日內向本院補提理由書（均須按他造當事人之人數附繕本）。
                                        書記官  何  閣  梅
中      華      民      國    九十二    年      六      月     十二     日
附錄：本案論罪科刑法條全文
電業法第一百零五條
竊盜或損壞電桿、電線、變壓器或其他供電設備者，依刑法之規定從重處罰。
刑法第三百二十一條第一項第三款
犯竊盜罪而有左列情形之一者，處六月以上五年以下有期徒刑：
三  攜帶兇器而犯之者。


司法院資訊處製作；財團法人民間司法改革基金會備份。
